【裁判字號】    95,簡上,136
【裁判日期】    950804
【裁判案由】    返還租賃物等
【裁判全文】
臺灣臺中地方法院民事判決             95年度簡上字第136號
上  訴  人  丙○○
被上訴人    甲○○○
訴訟代理人  乙○○
上列當事人間請求返還租賃物等事件，上訴人對於民國95年3月
20日本院臺中簡易庭95年度中簡字第926號第一審判決提起上訴
，本院於95年7月20日言詞辯論終結，判決如下：
    主      文
上訴駁回。
第二審訴訟費用由上訴人負擔。
    事實及理由
壹、兩造爭執要旨：
  一、被上訴人（即第一審之原告）部分：
    (一)於原審起訴主張：坐落台中市○區○○里○○街95巷10
        號之房屋為被上訴人所有，被上訴人於民國（下同）93
        年5月10日將系爭房屋出租予上訴人，租期自93年5月10
        日起至95年5月9日，每月一日上訴人應給付租金新臺幣
        （下同）5,000元。惟上訴人自94年10月1日起即未依約
        給付租金，已達五個月，共積欠25,000元。被上訴人於
        94年12月16日以存證信函催告上訴人於文到五日內給付
        94年10、11、12月租金，否則即為終止契約之意思表示
        ，但上訴人於94年12月19日收悉後仍未為給付，被上訴
        人乃以起訴狀送達為終止意思表示到達（即95年3月2日
        ）為終止契約之意思表示。茲因租賃契約業已終止，被
        上訴人自得請求上訴人返還房屋；又上訴人本應於每月
        一日給付租金5,000元，但上訴人積欠被上訴人自94年
        10月至95年2月租金達25,000元，且上訴人應繳納之電
        費4,605元（94年12月份2,709元，95年2月份1,896元）
        ，亦由被上訴人代為墊繳，總計上訴人積欠被上訴人29
        ,605 元。為此，提起本件訴訟，並聲明：(1)上訴人應
        將系爭房屋全部騰空遷讓交還被上訴人；(2)上訴人應給
        付被上訴人29,605元，及自起訴狀繕本送達之翌日（即
        95年3月3日）起至清償日止按年息百分之五計算之利息
        。而原審判決被上訴人全部勝訴。
    (二)於本院聲明上訴駁回。而其陳述除與原判決所載相同者
        茲予引用外，補稱：系爭租約於95年3月2日終止，被上
        訴人請求終止前之租金25,000元，其餘租金於本件不為
        主張。
  二、上訴人（即第一審之被告）部分：
    (一)於原審未於言詞辯論期日到場，亦未提出書狀為任何聲
        明或陳述。
    (二)於本院聲明：(1)原判決廢棄；(2)被上訴人於第一審之訴
        駁回。並陳述希望能與被上訴人和解，使上訴人能夠延
        後半年返還租賃物。
貳、本件經兩造整理並協議簡化爭點如下：
  一、不爭執事項：（本院採為判決之基礎）
    (一)被上訴人自93年5月10日起至95年5月9日止出租系爭房
        屋與上訴人，租金約定每月一日給付5,000元。
    (二)上訴人自94年10月1日起未依約給付租金，被上訴人於
        94年12月16日有發存證信函催告上訴人應繳付欠租，否
        則為終止租約，並以本件起訴狀送達（95年3月2日）為
        終止租約之表示。
  二、爭執之事項：
    (一)兩造租約是否終止？上訴人應返還系爭房屋？
    (二)上訴人是否自94年10月起至95年2月止，欠租25,000元
        尚未給付？
    (三)被上訴人代繳電費4,605元，上訴人應否返還該代墊款
        ？
參、得心證之理由：
  一、兩造租約是否終止？上訴人應返還系爭房屋？說明如下：
    (一)按民法第440第1項規定：「承租人租金支付有遲延者，
        出租人得定相當期限，催告承租人支付租金，如承租人
        於其期限內不為支付，出租人得終止契約。」同條第2
        項規定：「租賃物為房屋者，遲付租金之總額，非達二
        個月之總額，不得依前項之規定，終止契約。其租金約
        定於每期開始時支付者，並應於遲延給付逾二個月時，
        始得終止契約。」茲查：上訴人自94年10月1日起未依
        約給付租金，被上訴人於94年12月16日寄發存證信函催
        告上訴人應繳付欠租，否則為終止租約，並以本件起訴
        狀送達（95年3月2日）為終止租約之表示，此事實為兩
        造所不爭執。上訴人租用系爭房屋，其遲付租金之總額
        ，既然已達二個月以上，且經被上訴人催告仍未支付，
        則被上訴人終止本件租賃契約，於法即無不合。故兩造
        之租賃契約，業於95年3月2日因被上訴人行使終止權而
        終止。
    (二)次按民法第455條前段規定：「承租人於租賃關係終止
        後，應返還租賃物。」茲查：兩造之租賃契約，業於95
        年3月2日因被上訴人行使終止權而終止，已如前述，上
        訴人於租賃關係終止後，自應將系爭房屋返還予被上訴
        人。
  二、上訴人是否自94年10月起至95年2月止，欠租25,000元尚
      未給付？說明如下：
    (一)兩造約定之租金為每月5,000元，而上訴人自94年10月1
        日起即未依約給付租金，迄95年2月底止，共積欠5個月
        ，積欠之租金合計為25,000元。
    (二)上訴人提起本件上訴後，迄第二審言詞辯論終結時，並
        未再向被上訴人給付任何積欠之租金。而被上訴人於本
        陳審理時陳稱，其僅請求95年3月2日終止前之租金25,0
        00元，其餘租金於本件不為主張。從而上訴人積欠被上
        訴人租金25,000元，誠為明確。
  三、被上訴人代繳電費4,605元，上訴人應否返還該代墊款？
      說明如下：
    (一)兩造之租賃契約第7條第1項約定：「…乙方（指上訴人
        ）使用之水電費及營業上必須繳納之費用自行負責。」
        準此可知，上訴人於租賃期間使用之水電費，應由上訴
        人負擔。
    (二)依被上訴人提出之電費收據2紙所示，94年10月（用電
        計費期間94年8月9日至94年10月12日）之電費為2,709
        元，95年2月（用電計費期間94年12月9日至95年2月13
        日）之電費為1,896元，此均為被上訴人於租賃期間使
        用系爭房屋所生之電費，依前述租約條款約定，應由上
        訴人負擔。而該等應由上訴人負擔之電費4,605元，既
        經被上訴人代為墊繳，則上訴人即應返還。
  四、綜上所述，被上訴人請求上訴人應將系爭房屋全部騰空遷
      讓交還被上訴人；及上訴人應給付被上訴人29,605元，及
      自起訴狀繕本送達被告之翌日（即95年3月3日）起至清償
      日止按年息百分之五計算之利息，為有理由，應予准許。
      原審為上訴人敗訴判決，核無不合。上訴意旨指摘原判決
      不當，聲明廢棄改判，為無理由，應予駁回。
肆、結論：本件上訴為無理由，依民事訴訟法第436條之1第3項
    、第449條第1項、第78條，判決如主文。
中    華    民    國    95    年    8     月    4     日
                  民事第一庭  審判長法  官  張惠立
                                    法  官  吳蕙玟
                                    法  官  游文科
正本證明與原本無異。
本判決不得上訴。
中    華    民    國    95    年    8     月    4     日
                                    書記官


司法院資訊處製作；財團法人民間司法改革基金會備份。
